---
title: "瀧井ゼミのためのR tutorial"
author: "加藤 大貴"
date: "Latest update: 2021/6/9"
output: 
  html_document:
    toc: true
    toc_float: true
---

```{r setup, include = FALSE, echo = FALSE}
knitr::opts_chunk$set(
  message = FALSE, 
  warning = FALSE,
  echo = TRUE
)
```

## このチュートリアルの目的

このドキュメントは2021年度の瀧井ゼミでお勉強したRプログラムのチュートリアルを体系的にまとめたものです。
具体的に、ある研究論文の分析を再現（reproduct）を目的として、以下の内容をまとめていきます。

1. データの前処理（preprocess）
1. データの可視化（visualization・data summary）
1. データの統計解析（statistical analysis）
1. データの解析結果のレポート化（output）

以上の流れを重視してまとめるので、各パッケージに含まれる様々な関数を網羅的に紹介しません。
（私が研究でよく使用する）最低限の関数を紹介します。
「こういうことをしたい」という具体的なイメージがあれば、ググることで大抵のことは分かります。
その繰り返しで様々な関数を覚えていきます（私は常にググってます）ので、一度にすべてを覚える必要はありません。

使用する研究論文は以下の通りです。

- Gneezy, Uri, and Aldo Rustichini. 2000. “A FINE IS A PRICE.” Journal of Legal Studies 29 (1): 1–17. [[本文リンク](https://drive.google.com/file/d/1ywOEdZCKRP89_CSUWmg9vC2H9q3iiehx/view?usp=sharing)]

この論文は私の好きな論文の一つです。
この研究の背景などについては、以降で簡単に説明します。

### Gneezy and Rustichini (2000)

データセットの理解の助けにもなるため、ここで使用する研究論文を以下で整理しておきます。

- **目的**：この研究はある行動に対する罰金の導入がその行動を抑制するという標準的な仮説をイスラエルの託児所でフィールド実験で検証する。
- **背景**：イスラエルのハイファにある私営の託児所は午前7時半から午後4時まで開いていた。また、託児所の月額はNIS1,400（イスラエルの通貨で、当時の対ドル為替レートで計算すると約380ドル）であった。ただし、両親が子供を遅れて迎えにくるとき、どのような措置が取られるかということは契約上明記されていなかった。特に、この介入研究が行われる前は、遅れて迎えに来る両親に対して罰金を課していなかった。また、両親が迎えに来るまで、保育士の一人は子供と一緒に待たなければならなかった（雇用契約時に保育士はこの仕事があることを知らされている）。
- **実験**：ハイファにある10校の私営の託児所を実験対象とした。実験に協力した託児所は20週に渡って、遅れて迎えに来る両親の数を記録した。実験は以下の3期間に分けることができる
    - 第1週～第4週：すべての託児所で罰金を導入しなかった
    - 第5週～第16週：無作為に抽出された6箇所の託児所で罰金を導入したが、その他の託児所では、罰金を導入しなかった。
        - 罰金は10分以上の遅れが対象で、子供一人あたりNIS10が課された
        - 罰金の導入は託児所の掲示板で告知された（多くの両親はその掲示板を毎日確認する）
    - 第17週～第20週：すべての託児所で罰金を導入しなかった。
- **結果**：罰金の導入によって、遅れて迎えに来る両親の数が増えた。また、罰金制度が廃止されたあとも、遅れて迎えにくる両親の数は減少しなかった。
    - この結果は不完備契約の観点からの説明と行動経済学的な視点からの説明が挙げられている
    
## データの前処理（Preprocess）

はじめに、`tidyverse`にある`readr`というパッケージの`read_csv()`を使って、
raw data（前処理をしていない生データ）を読み込みます。

パッケージの呼び出しは`library()`で可能ですが、一つ手間があります。
それはインストールしていないパッケージは事前に`install.packages()`でインストールを実行する必要があるということです。
そこで、`xfun`パッケージにある`pkg_attach2()`を使います。
この関数の便利な点はインストールしていないパッケージはインストールをして、そのまま呼び出してくれます。
もちろん、すでにインストールしているパッケージはそのまま呼び出します。
これは他人と共同作業するとき、
あるパッケージをインストールしていない人がインストールしている人のコードを書き換えずに実行できるということにつながります。
この利便性は`xfun`パッケージを二人ともインストールしていることが前提です
（インストールしていない人はこれを機会にぜひインストールしてください。そして、この利便性を訴えてください）。

```{r call_pkg}
# install.packages("xfun") #xfunをインストールしていない人は先にこれを実行する
library(xfun)
xfun::pkg_attach2("tidyverse") #複数のパッケージを同時に呼び出すには、c("パッケージA", "パッケージB", ...)と指定する
```

Gneezy and Rustichini (2000)のraw dataは"data/daycare_fine.csv"です。
githubにデータを挙げていますので、urlを指定することで直接csvを取得できます。
データの確認は二種類あります。

- `str()` $\to$ オブジェクトの中身を確認する関数です。データフレームオブジェクトをこの関数に適用すると、変数のラベル・各変数の型などを一覧で返してくれます。他のオブジェクトにも利用できるので、意外と便利な関数です。
- `head()` $\to$ データフレームオブジェクトに対して先頭5行を表形式で返してくれます。

```{r call_data}
# df <- readr::read_csv("data/daycare_fine.csv") #フォルダを直接ダウンロードしている人はこれでも可
df <- readr::read_csv("https://raw.githubusercontent.com/KatoPachi/Rtutorial/main/data/daycare_fine.csv")
str(df)
head(df)
```

変数の説明を以下にまとめておきます。

- `care_center`：託児所ラベル
- `treat`：罰金を導入した託児所(`treat`)かそうでない託児所(`control`)
- `child`：託児所が預かっている子供の数
- `week1:week20`：各週における遅れて迎えに来る両親の数

### 前処理１：`pivot_longer`

raw dataの行単位（observation unit・観測単位）は託児所レベルです。
すなわち、託児所Aにおける観測値はweek1で遅れて迎えに来る両親の数、week2で遅れて迎えに来る両親の数、・・・といった感じです。
このデータはある週における遅れて迎えに来る両親の数を託児所レベルで比較することは可能です。

しかし、私たちが知りたいのは、「罰金を導入したら遅れて迎えに来る両親の数は減るのか」という仮説です。
罰金を導入したのは特定の時期における特定の託児所なので、
この仮説を検証するためには、時間的な変化を知る必要があります。
したがって、データの行単位（観測単位）を託児所×weekレベルに変えます。
すなわち、以下のような生データ

| care_center | child | week1 | week2 | 
| :-: | :-: | :-: | :-: |
| A | 37 | 8 | 8 |
| B | 35 | 6 | 7 |

を、以下のような形に直します

| care_center | week | child | late_parent |
| :-: | :-: | :-: | :-: |
| A | 1 | 37 | 8 |
| A | 2 | 37 | 8 |
| B | 1 | 35 | 6 |
| B | 2 | 35 | 7 |

これは`pivot_longer`で実行できます。
`pivot_longer`は複数の変数（`week1`から`week20`）を一つの変数（`late_parent`）にまとめます。
このとき、どの変数からの値なのかを識別するための変数（`week`）を作成します

- これが必要な理由がわからない人は上の表の完成図から`week`列を消して、データを見てください。`late_parent`が第何週の記録なのかさっぱり分かりません。これでは託児所×weekレベルにする意味がありません

そこで、`pivot_longer()`に以下のような引数を与えます。

- `values_to = "late_parent"`：複数の変数を一つにまとめた新しい変数名
- `names_to = "week"`：どの変数から来た値なのかを識別するための新しい変数名
- `names_prefix = "week"`：これを指定しないと、week列には"week1", "week2", "week3"という文字列が入ります。しかしながら、"week"という文字列は明らかに不要な情報です。`names_prefix`を指定すると、指定した文字列以降をweek列に格納してくれます。


```{r pivot_longer}
df_fix <- df %>% 
  pivot_longer(
    -(care_center:child),  #どの変数を一つにまとめるを指定する。-で指定したら、まとめる対象から外される。week1:week20でも可 
    names_to = "week",
    values_to = "late_parent", 
    names_prefix = "week"
  ) 

head(df_fix)
```


### 前処理２：`mutate`

次に、分析のために既存の変数を適切に変換及び、新規の変数を作成します。
具体的に、以下の操作をします。

- `week`の数値化：`pivot_longer`の`names_to`で指定した新しい変数は文字列型で入ります。この型が分析に適しているときもありますが、今回は数値として扱うと楽なので、`as.numeric()`で数値に変換します
- `week`の大区分化：実験期間は20週ですが、それは大きく3期間に分けることができます。それを示す新規変数`period`を作成します。
- `treat`の数値化：これは`treat`と`control`の文字列で入っていますが、回帰分析などをするときにこのまま使用するのは厄介なので、`treat`ならば1を取るダミー変数に変数変換します
- 遅れて来る親の割合を示す変数作成：すべての両親が一人の子供を預けていると仮定すると、子供の数は両親の数と同じになるはずです。その仮定のもとで、遅れてくる親の割合を示す変数`p_late_parent`を新規に作成します。


変数を操作する`mutate()`関数はカンマで区切ることで複数の処理を一つの`mutate()`関数で実行できます。
つまり、`mutate(処理1, 処理2, 処理3)`で処理1から処理3までを実行します。
また、（不便な時もあるが）便利な機能として、処理3は処理1と処理2の結果を踏まえて、実行してくれます。

```{r mutate}
df_fix <- df_fix %>% 
  mutate(
    week = as.numeric(week),
    period = case_when(
      week <= 4 ~ 1,
      week <= 16 ~ 2,
      TRUE ~ 3
    ),
    treat = dplyr::recode(treat, "treat" = 1, "control" = 0),
    p_late_parent = late_parent/child
  )

head(df_fix)
```

以上で前処理は終わりです。お疲れさまでした。

### 前処理２(余談)：`case_when`と`dplyr::recode`

ここで、`case_when()`の素晴らしさに触れない訳にはいきません。
`case_when()`は条件分岐の関数ですが、複数分岐があるときにこの関数は可読性の点で強力な関数です。

次のような例を考えましょう。

- 1から11の数を生成して、それぞれ「3未満」、「3以上6未満」、「6以上10以下」、「10より大きい」の四つに分類したい

標準的な方法は`if_else(condition, true, false)`です。
`if_else()`は第一引数の`condition`の条件が成立すれば、第二引数`true`の処理を実行します。
そうでなければ、第三引数`false`の処理を実行します。
これを以下のように複数回使うことで分類をすることができます。

```{r multi_if_else}
tibble(num = 1:11) %>% 
  mutate(
    show = if_else(
      num < 3, 
      "xは3未満です",
      if_else(
        num < 6,
        "xは3以上6未満です",
        if_else(
          num <= 10,
          "xは6以上10以下です",
          "xは10より大きいです"
        )
      )
    )
  )
```

同じ処理を`case_when()`でやると以下のようになります。

```{r case_when}
tibble(num = 1:11) %>% 
  mutate(
    show = case_when(
      num < 3 ~ "xは3未満です",
      num < 6 ~ "xは3以上6未満です",
      num <= 10 ~ "xは6以上10以下です",
      TRUE ~ "xは10より大きいです"
    )
  )
```

先ほどの`if_else`の複数回利用より圧倒的に読みやすいと思います。
これが`case_when()`の素晴らしいところです。
`if_else`と対応させながら、`case_when()`の構文を整理しておきましょう

```{r case_when_formula, eval = FALSE}
# if_else構文
if_else(
  condition1, 
  true1,
  if_else(
    condition2,
    true2,
    if_else(
      condition3,
      true3,
      false3
    )
  )
)

# case_when構文 (注意：すべての条件に当てはまらない行に対しては欠損値NAが与えられる)
case_when(
  condition1 ~ true1,
  condition2 ~ true2,  #condition1がfalseの行に適用される
  condition3 ~ true3,  #condition2がfalseのときに適用される
  TRUE ~ false3        #condition3がfalseのときに適用される。条件がTRUEなので、ここまで残った行のすべてにfalse3を適用する
)
```


`dplyr`パッケージにある`recode()`は変数の値を書き換える関数です。
この関数もやはり可読性という点で圧倒的に優れています。

次のような処理をしたいとしましょう。

- 文字列`f`を`foo`、文字列`b`を`bar`、文字列`fb`を`foobar`に書き換える。その他の文字列は変えない。

この処理も以下のように`if_else()`の繰り返しで実行できます。

```{r multi_if_else_2}
tibble(moji = c("f", "foo", "b", "bar", "fb", NA, "foobar")) %>% 
  mutate(
    new_moji = if_else(
      moji == "f",
      "foo",
      if_else(
        moji == "b",
        "bar",
        if_else(
          moji == "fb",
          "foobar",
          moji
        )
      )
    )
  )
```

この処理は以下のように`recode()`関数で実行できます。

```{r recode}
tibble(moji = c("f", "foo", "b", "bar", "fb", NA, "foobar")) %>% 
  mutate(
    new_moji = dplyr::recode(moji, "f" = "foo", "b" = "bar", "fb" = "foobar", .default = moji)
  )
```

先ほどの`if_else`の複数回利用より圧倒的に読みやすいと思います。
`case_when`と同様に、`recode`も可読性という点で非常に優れた関数なので、覚えておくとよいでしょう。
`recode`の構文は次の通りです。

```{r recode_formula, eval = FALSE}
dplyr::recode(
  書き換えたい変数ラベル, 
  "書き換えたい元の値" = 新しい値1,    #元の値が数値型だとしても、""で囲んでおいたほうがよい 
  "書き換えたい元の値2" = 新しい値2,
  ...,
  .default = 変数ラベル or 文字列  # .defaultは指定しなかった元の値に対する操作。元の値を維持したいならば、書き換えたい変数名を指定する
)
```

`case_when`は条件分岐の関数なので、`if_else`ときれいに対応した形で構文を整理できました。
しかし、`recode`は条件分岐ではなく、値を書き換える関数なので、`if_else`と対応した形で構文を整理できません。


### Coding Tips: パッケージ間の関数の衝突（コンフリクト）

関数の前に`::`が付いていることがあります。
これは`パッケージA::関数B()`という形で使います。
このように書くことで、パッケージAにある関数Bを実行するということをRに命令できます。

統計解析をするようになると、大量のパッケージを読み込むことがあります。
このとき、異なるパッケージから同じ名前の関数を呼び出してしまうことがあります。
この状況のもとで、`関数B()`とだけ指定すると、後に呼び出した関数が実行されます。

- すなわち、私はパッケージAの関数Bを動かしているつもりだが、Rは後に呼び出したパッケージCの関数Bを動かしているという事態が発生します。これは実行エラーにつながり、自分でエラーが起きている場所を探すのが困難になります（私はパッケージCではなく、パッケージAの関数Bの構文に沿ってエラーを探すから）
- また、さらに厄介なのは関数が実行されてしまう時です。頻繁にある事ではないと思いますが、衝突により意図しない結果を導いてしまう恐れがあります。

こうした余計なエラーを避けるために、
あらかじめ`パッケージA::関数B()`という形でパッケージを明示的に指定おくべきです。
とくに、

- `dplyr`の`recode()`は`car`の`recode()`とよく衝突します。`car`パッケージは操作変数法の推定や係数の線形結合検定などの関数があるので、計量経済学でよく使われるパッケージです。
- `dplyr`の`filter()`はもともと読み込まれている`stats`の`filter()`と衝突します。面倒なエラーを回避するために、`dplyr::filter()`と書いておくが吉でしょう。

`conflicted`パッケージは衝突を起こしている関数にパッケージを明示的に指定しないとき、
あえてエラーを吐き出してくれるパッケージです。
そのエラーの内容にどのパッケージで衝突しているのかを示してくれるので、
いらだちを軽減する便利なパッケージだと思います。
詳細はこの[webサイト](https://uribo.hatenablog.com/entry/2018/09/29/103632)を参考にしてください。





































